【裁判字號】    97,訴,5297
【裁判日期】    980119
【裁判案由】    毒品危害防制條例
【裁判全文】
臺灣板橋地方法院刑事判決              97年度訴字第5297號
公  訴  人  臺灣板橋地方法院檢察署檢察官
被      告  甲○○
上列被告因違反毒品危害防制條例案件，經檢察官提起公訴（97
年度毒偵字第8272號、第8749號），被告於本院準備程序進行中
，被告就被訴之事實為有罪陳述，經告知被告簡式審判程序之旨
，並聽取當事人之意見後，合議庭裁定由受命法官獨任進行簡式
審判程序，本院判決如下：
    主  文
甲○○施用第一級毒品，累犯，處有期徒刑柒月，扣案之海洛因
驗餘淨重零點壹壹陸伍公克沒收銷燬，扣案之包裝上開海洛因之
外包裝袋壹只及使用過之注射針筒壹支沒收；又施用第二級毒品
，累犯，處有期徒刑陸月；又施用第一級毒品，累犯，處有期徒
刑捌月，扣案之海洛因驗餘淨重零點零陸零伍公克沒收消燬，扣
案之包裝上開海洛因之外包裝袋壹只沒收。應執行有期徒刑壹年
陸月，扣案之海洛因驗餘淨重共零點壹柒柒公克，均沒收銷燬，
扣案之包裝上開海洛因之外包裝袋共貳只及使用過之注射針筒壹
支，均沒收。
    事實及理由
一、犯罪事實：
(一)甲○○前於民國87年間，曾因施用第一級毒品案件，經本院
    以87年度毒聲字第3079號裁定送觀察、勒戒後，因認有繼續
    施用毒品傾向，再經本院以87年度毒聲字第3906號裁定令入
    戒治處所施以強制戒治，嗣因戒治成效經評估為合格，經本
    院以88年度毒聲字第2585號裁定停止戒治，所餘戒治期間付
    保護管束，而於88年5 月19日停止戒治出所，於88年12月17
    日戒治期滿，並經臺灣板橋地方法院檢察署於90年8 月7 日
    以90年度戒毒偵字第479 號為不起訴處分確定；又於92年間
    因施用第一級及第二級毒品案件，經本院以92年度毒聲字第
    1203號裁定令入戒治處所施以強制戒治，於92年10月15日入
    所執行強制戒治，嗣因毒品危害防制條例修正而於93年1 月
    9 日報結，並於同日釋放出所；其施用毒品犯行，並經臺灣
    高等法院以93年度上訴字第108 號判決分別判處有期徒刑10
    月、5 月，應執行有期徒刑1 年，經最高法院於93年5 月6
    日以93年度台上字第2364號判決駁回上訴而確定；另因竊盜
    案件，經臺灣臺北地方法院以92年度簡字第2188號簡易判決
    判處有期徒刑4 月確定，於93年5 月8 日縮刑期滿執行完畢
    ；再因偽造文書、施用第一級毒品及贓物案件，分別經(1)本
    院以93年度簡字第1605號簡易判決判處拘役50日確定、(2)臺
    灣宜蘭地方法院以93年度訴字第341 號判決判處有期徒刑1
    年確定、及(3)臺灣臺北地方法院以94年度簡字第465 號簡易
    判決判處有期徒刑6 月確定，前開(2)及(3)之宣告刑並經臺灣
    宜蘭地方法院以94年度聲字第459 號裁定定應執行刑1 年4
    月確定；上開三案接續執行，於96年1 月17日因縮短刑期假
    釋出監，所餘刑期付保護管束，迄96年4 月26日保護管束期
    滿假釋未經撤銷，未執行之刑以已執行完畢論（於本案均構
    成累犯）。
(二)詎甲○○仍不知悔改，明知海洛因、甲基安非他命分別為毒
    品危害防制條例第2 條第2 項第1 款、第2 款所規定之第一
    級、第二級毒品，依法不得施用、持有，竟(1)基於施用第一
    級毒品海洛因及第二級毒品甲基安非他命（起訴書誤載為安
    非他命，應予更正，以下同）之犯意，於97年9 月30日15時
    許，在臺北縣新莊市運動公園廁所內，以將第一級毒品海洛
    因加水稀釋後，再用注射針筒施打於身體手臂之方式，施用
    第一級毒品海洛因乙次；另於97年9 月30日凌晨1 、2 時許
    ，位於臺北縣新莊市○○路225 巷43弄1 號4 樓住處，以將
    甲基安非他命置於以燈泡做成之吸食器內燒烤吸食其生成煙
    霧之方式，施用甲基安非他命乙次。嗣於97年9 月30日15時
    30分許，在臺北縣新莊市○○路150 號前為警盤查，其於有
    偵查權之警員發覺前開犯行前，即主動交付其所有，藏放於
    其胸罩內之第一級毒品海洛因1 包（驗餘淨重0.1165公克）
    及供施用第一級毒品海洛因所使用之注射針筒1 支，並坦承
    施用第一級毒品海洛因之犯行進而接受裁判。經警採集甲○
    ○之尿液檢體送驗後，呈鴉片類及甲基安非他命類陽性反應
    ，始知上情；(2)復基於施用第一級毒品海洛因之犯意，於97
    年10月24日凌晨1 、2 時許，在上址住處，以將第一級毒品
    海洛因加水稀釋後，再用注射針筒施打於身體手臂之方式，
    施用第一級毒品海洛因乙次。嗣於97年10月24日17時5 分許
    ，在臺北縣新莊市○○路1 號前為警查獲，並扣得甲○○所
    有之第一級毒品海洛因1 包（驗餘淨重0.0605公克）。經警
    採集甲○○之尿液檢體送驗後，呈鴉片類陽性反應，始知上
    情。
(三)案經臺北縣政府警察局新莊分局報告臺灣板橋地方法院檢察
    署檢察官偵查起訴，經合議庭裁定以簡式審判程序審理。
二、證據：
(一)被告甲○○於警詢、偵訊及本院訊問、審理時之自白。
(二)臺北縣政府警察局新莊分局偵辦毒品危害防制條例案被移送
    人姓名代碼對照表及台灣檢驗科技股份有限公司97年10月13
    日CH/2008/90735 號濫用藥物檢驗報告各乙紙。
(三)臺北縣政府警察局新莊分局偵辦毒品危害防制條例案被移送
    人姓名代碼對照表及台灣檢驗科技股份有限公司97年11月7
    日CH/2008/A0619 號濫用藥物檢驗報告各乙紙。
(四)扣案之第一級毒品海洛因2 包（驗餘淨重共0.177 公克）及
    使用過之注射針筒1 支。
(五)交通部民用航空局航空醫務中心97年10月9 日航藥鑑字第09
    75246 號及97年11月10日第0000000 號毒品鑑定書各乙紙。
三、按施用第一、二級毒品為犯罪行為，毒品危害防制條例第10
    條定有處罰明文。故施用第一、二級毒品者，依前揭規定本
    應科以刑罰。惟基於刑事政策，對合於一定條件之施用者，
    則依同條例第20條、第23條之規定，施以觀察、勒戒及強制
    戒治之保安處分。又毒品危害防制條例於92年7 月9 日修正
    公布，自93年1 月9 日施行，其中第20條、第23條將施用毒
    品之刑事處遇程序，區分為「初犯」及「五年內再犯」、「
    五年後再犯」。依其立法理由之說明：「初犯」，經觀察、
    勒戒或強制戒治後，應為不起訴處分或不付審理之裁定；經
    觀察、勒戒或強制戒治執行完畢釋放後，「五年內再犯」者
    ，因其再犯率甚高，原實施之觀察、勒戒及強制戒治既已無
    法收其實效，爰依法追訴或裁定交付審理。至於經觀察、勒
    戒或強制戒治執行完畢釋放後，「五年後再犯」者，前所實
    施之觀察、勒戒或強制戒治已足以遮斷其施用毒品之毒癮，
    為期自新及協助其斷除毒癮，仍適用「初犯」規定，先經觀
    察、勒戒或強制戒治之程序。從而依修正後之規定，僅限於
    「初犯」及「五年後再犯」二種情形，始應先經觀察、勒戒
    或強制戒治程序。倘被告於五年內已再犯，經依法追訴處罰
    ，縱其第三次（或第三次以上）再度施用毒品之時間，在初
    犯經觀察、勒戒或強制戒治執行完畢釋放五年以後，已不合
    於「五年後再犯」之規定，且因已於「五年內再犯」，顯見
    其再犯率甚高，原實施觀察、勒戒或強制戒治，已無法收其
    實效，即應依該條例第10條處罰。至於第三次（或第三次以
    上）施用毒品之時間，是否宜有期間限制？以多久為適宜？
    則分屬刑事政策、專門醫學之範圍，非審判機關所能決定，
    有待循立法途徑解決（最高法院97年第5 次刑事庭會議決定
    要旨可參）。查被告有如事實及理由欄一（一）所示之強制
    戒治執行完畢及於該強制戒治執行完畢5 年內再犯施用毒品
    ，經法院判處罪刑確定等情，有臺灣高等法院被告前案紀錄
    表乙份在卷可稽，被告既曾於強制戒治執行完畢釋放後「5
    年內再犯」施用毒品犯行，且經法院判處罪刑確定，又犯本
    案施用第一、二級毒品之犯行，自非屬毒品危害防制條第20
    條第3 項所定「5 年後再犯」之情形。是被告犯本案施用第
    一、二級毒品之罪，事證明確，應依法論科。
四、查被告甲○○於97年9 月30日所為施用第一級毒品海洛因及
    第二級毒品甲基安非他命之犯行，分別係犯毒品危害防制條
    例第10條第1 項、第2 項之施用第一級、第二級毒品罪；另
    於97年10月24日所為施用第一級毒品海洛因之犯行，係犯毒
    品危害防制條例第10條第1 項之施用第一級毒品罪。又被告
    施用第一級及第二級毒品前、後之持有第一級及第二級毒品
    犯行，為其施用之高度行為所吸收，均不另論罪。被告所犯
    2 次施用第一級毒品及1 次施用第二級毒品犯行間，犯意各
    別、罪名有異，應予分論併罰。又被告有事實及理由欄一（
    一）所載之犯罪科刑暨刑之執行完畢紀錄，此有前開臺灣高
    等法院被告前案紀錄表乙份在卷可稽，其於有期徒刑之執行
    完畢後5 年內，故意再犯本件有期徒刑以上之罪，均為累犯
    ，應俱依刑法第47條第1 項規定加重其刑。被告於97年9 月
    30日施用第一級毒品海洛因之犯行，未被有偵查權之警察機
    關發覺前，即向在場警員自首，並進而接受裁判乙節，業據
    被告於警詢時供述明確（詳臺灣板橋地方法院檢察署97年度
    毒偵字第8272號偵查卷第6 頁），並有該案之案件報告書乙
    紙可資參酌（詳臺灣板橋地方法院檢察署97年度毒偵字第82
    72號偵查卷第1 至2 頁），是就被告上開於97年9 月30日施
    用第一級毒品海洛因犯行部分，應依刑法第62條前段之規定
    ，減輕其刑，並依法先加後減。爰審酌被告經強制戒治後，
    應知所惕勵，當知悉施用毒品之危害及其違法性，且已有施
    用毒品前科，詎其仍因自制力薄弱，並漠視法令禁制，而再
    犯本案，顯不知悛悔，應嚴予非難，兼衡被告於犯後即能坦
    承犯行，而其施用毒品行為於本質上係屬自我戕害行為，反
    社會性之程度應屬較低等一切情狀，分別量處如主文所示之
    刑，並依刑法第51條第5 款之規定，定其應執行之刑，以資
    懲儆。至扣案之第一級毒品海洛因2 包（驗餘淨重共0.177
    公克），均係毒品危害防制條例所規定之第一級毒品，應依
    毒品危害防制條例第18條第1 項前段之規定，分別於其第一
    次施用第一級毒品罪及第二次施用第一級毒品罪之罪刑宣告
    項下為沒收銷燬之諭知；另扣案之包裝上開海洛因外包裝袋
    2 只（均係用於包裹海洛因，防止其裸露、潮濕，便於攜帶
    施用，並非不可分離）及使用過注射針筒1 支，亦係被告所
    有供其施用第一級毒品海洛因所用之物，業經被告陳明在卷
    （詳本院98年1 月9 日準備程序筆錄第3 頁），併依刑法第
    38條第1 項第2 款之規定，分別於其第一次施用第一級毒品
    罪及第二次施用第一級毒品罪之罪刑宣告項下為沒收之諭知
    ，附此敘明。
五、應依刑事訴訟法第299 條第1 項前段、第273 條之1 第1 項
    、第310 條之2 、第454 條第1 項，毒品危害防制條例第10
    條第1 項、第2 項、第18條第1 項前段，刑法第11條、第62
    條前段、第47條第1 項、第51條第5 款、第38條第1 項第2
    款，判決如主文。
本案經檢察官吳宗光到庭執行職務。
中    華    民    國    98    年    1     月    19    日
                  刑事第十四庭  法  官  鄭燕璘
以上正本證明與原本無異。
如不服本判決，應於判決送達後10日內，向本院提出上訴書狀，
且上訴書狀應敘述具體理由，而上訴書狀未敘述上訴理由者，應
於上訴期間（即自收受判決書之翌日起算10日）屆滿後20日內補
提理由書。「切勿逕送上級法院」。
中    華    民    國    98    年    1     月    19    日
                                書記官  陳筱惠
附錄本案論罪科刑法條全文：
毒品危害防制條例第10條：
施用第一級毒品者，處6月以上5年以下有期徒刑。
施用第二級毒品者，處3年以下有期徒刑。


司法院資訊處製作；財團法人民間司法改革基金會備份。
